臺灣臺南地方法院民事判決
109年度訴字第459號
原      告  王榮興
被      告  王榮科

            王膺傑
            王相路
上  一  人       
訴訟代理人  許照生律師
被      告  王昱嵐
            王順德
            江愛治
            王朝科
上  一  人
訴訟代理人  王美桂
被      告  王敏秀
            紀琦瑛
上  一  人
訴訟代理人  姜金俊
上列當事人間請求分割共有物事件，本院於民國110年7月29日言
詞辯論終結，判決如下：
    主      文
原告與被告王榮科、王膺傑、王相路、王昱嵐、江愛治、王朝科
、紀琦瑛共有坐落臺南市○○區○○段0000地號面積335平方公尺土
地、同地段3359-1地號面積112平方公尺土地、同地段3359-2地
號面積223平方公尺土地及同地段3359-3地號面積335平方公尺土
地，應合併分割如附圖所示：編號Ａ部分、面積163平方公尺土地
，分歸被告紀琦瑛、江愛治按應有部分比例保持共有；編號Ｂ部
分、面積507平方公尺土地，分歸原告及被告王榮科、王膺傑按
應有部分比例保持共有；編號Ｃ部分、面積335平方公尺土地，分
歸被告王相路、王昱嵐、王朝科按應有部分比例保持共有。
訴訟費用由原告與被告王榮科、王膺傑、王相路、王昱嵐、江愛
治、王朝科、紀琦瑛按附表所示之比例負擔。
    事實及理由
一、按訴訟繫屬中為訴訟標的之法律關係，雖移轉於第三人，於
    訴訟無影響，民事訴訟法第254條第1項定有明文。本件原告
    及被告王膺傑、王榮科已先後於訴訟繫屬中之110年3月10日
    、110年4月30日分別繼受被告王敏秀、王順德所有坐落臺南
    市○○區○○段0000○000000○000000○000000地號土地（以下合
    併簡稱系爭土地）之應有部分，有原告提出之土地登記第一
    類謄本為憑（見本院卷第371至385頁、第395至417頁），合
    先敘明。
二、本件被告王榮科、王膺傑、王昱嵐、王順德、王朝科、王敏
    秀經合法通知，均未於最後言詞辯論期日到場，核無民事訴
    訟法第386條所列各款情形，爰依原告之聲請，由其一造辯
    論而為判決。
三、原告起訴主張：坐落臺南市○○區○○段0000○000000○000000○0
    00000地號土地（即系爭土地）為兩造共有，應有部分如附
    表所示，兩造間就系爭土地未定有不分割之契約，亦無因物
    之使用目的不能分割之情事，復不能達成分割協議；系爭土
    地上雖有部分地上物，惟該等地上物均未申請建築執照，亦
    未辦理保存登記，自無建築基地法定空地分割辦法之適用；
    又被告王順德之應有部分雖經債權人玉山銀行為假扣押查封
    登記，致無從為協議分割，惟依法院69年度第14次民事庭會
    議決議、72年台上字第2642號判例意旨，裁判分割乃法院基
    於公平原則，決定適當之方法分割共有物，不發生有礙執行
    效果之問題，共有人之應有部分，經實施查封以後，因裁判
    分割，其權利即集中於分割後之特定物，此為債務人原有權
    利在型態上之變更為查封效力所及，於假扣押亦無影響，是
    系爭土地予以合併分割，自無違反土地法施行法第19條之規
    定。另被告王敏秀、王順德之應有部分，均已移轉登記予原
    告及被告王榮科、王膺傑。爰依民法第823條第1項、第824
    條第5項之規定，請求合併分割系爭土地如附圖（即臺南市
    新化地政事務所複丈日期110年5月3日土地複丈成果圖）所
    示，並聲明求為判決如主文第1項所示。
四、被告方面：
（一）被告王膺傑、王昱嵐、紀琦瑛、王相路：同意依原告提出
      之分割方案合併分割系爭土地，並表示沒有建物在系爭土
      地上。
（二）被告江愛治：同意依原告提出之分割方案合併分割系爭土
      地，並表示有建物在系爭土地的北邊，希望分到的土地在
      其建物處。
（三）被告王朝科：同意依原告提出之分割方案合併分割系爭土
      地，並表示有建物在系爭土地的最南邊，希望分到的土地
      在其建物處。　　　
（四）被告王榮科、王順德、王敏秀均未於言詞辯論期日到場，
      亦未提出書狀作何聲明或陳述。
五、得心證之理由：
（一）按共有人除共有物之使用目的不能分割或契約訂有不分割
      之期限外，得隨時請求分割共有物；共有物之分割，依共
      有人協議之方法行之，分割之方法不能協議決定者，法院
      得因任何共有人之請求，命為以原物分配於各共有人；共
      有人相同之數不動產，除法令另有規定外，共有人得請求
      合併分割。民法第823條第1項前段、第824條第1項、第2
      項第1款前段、第5項分別定有明文。本件原告主張系爭土
      地為兩造所共有，應有部分如附表所示，各共有人就系爭
      土地又無不分割之特約，系爭土地亦無不能分割之情形，
      惟對於分割方法迄未能達成協議之事實，業據提出土地登
      記謄本及地籍圖謄本為憑，且為到場被告所不爭執，堪信
      為真實。從而，原告依前揭規定，請求分割系爭土地，自
      無不合，應予准許。
（二）次按共有物之分割，依共有人協議之方法行之。分割之方
      法，不能協議決定者，法院得因任何共有人之聲請，命為
      下列分配：以原物分配於各共有人。變賣共有物，以價金
      分配於各共有人。民法第824條第1項、第2項分別定有明
      文。又分割共有物以原物分配於各共有人為原則，法院就
      共有物為裁判分割時，應依民法第824條之規定為適當之
      分割，即應斟酌各共有人之意願、利害關係、共有物之性
      質、分割後之經濟效用及公共利益等定一適當公平之方法
      ，最高法院81年度臺上字第16號及89年度臺上字第724號
      判決要旨參照。經查：
　　⒈系爭土地為相鄰之四筆土地，其上坐落數棟未保存登記建
      物：門牌號碼臺南市○○區○○里○○00○0號之二層樓建物，現
      為被告江愛治使用，並經營雜貨店；門牌號碼臺南市○○區
      ○○里○○00號之磚造平房建物，現無人使用；另有二棟無門
      牌號碼之磚造平房，其中一棟現作為停放車輛之用，另一
      棟現無人使用（部分屋頂、牆垣已毀壞）等情；業經本院
      履勘現場查明，有本院109年6月1日勘驗測量筆錄可稽。
　　⒉本院審酌系爭土地上各共有人占有之現況、臨路情形、兩
      造對分割方案之意願、合併分割對系爭土地經濟效用之發
      揮及利用、合併分割後各共有人可分得之面積等情，認將
      系爭土地合併分割，由兩造依附圖（臺南市新化地政事務
      所複丈日期110年5月3日土地複丈成果圖）所示之分割方
      案【如附圖所示編號Ａ部分、面積163平方公尺土地，分歸
      被告紀琦瑛、江愛治共同取得並按應有部分比例保持共有
      ；編號Ｂ部分、面積507平方公尺土地，分歸原告及被告王
      榮科、王膺傑共同取得並按應有部分比例保持共有（被告
      王敏秀、王順德之應有部分已移轉予原告及被告王榮科、
      王膺傑）；編號Ｃ部分、面積335平方公尺土地，分歸被告
      王相路、王昱嵐、王朝科共同取得並按應有部分比例保持
      共有】取得土地，大致與兩造原有之建物位置及使用範圍
      相符，對兩造均較為公平合理，且分割後之土地均臨路，
      亦合乎經濟效益之使用。爰依民法第824條第2項第1款規
      定，將兩造共有之系爭土地判決合併分割如主文第1項所
      示。
六、據上論結，原告之訴，為有理由，依民事訴訟法第385條第1
    項前段、第78條、第80條之1、第85條第1項但書，判決如主
    文。
中　　華　　民　　國　　110 　年　　8 　　月　　12　　日
                          臺灣臺南地方法院民事第二庭
                                法  官  王 獻 楠
上為正本係照原本作成。
如不服本判決，應於送達後20日內，向本院提出上訴狀並表明上
訴理由，如於本判決宣示後送達前提起上訴者，應於判決送達後
20日內補提上訴理由書（須附繕本），如委任律師提起上訴者，
應一併繳納上訴審裁判費。
中　　華　　民　　國　　110 　年　　8 　　月　　12　　日
                                書記官  蕭 雅 文　
附表：  王榮興 23328分之3915 王相路 6分之1 王昱嵐 12分之1 江愛治 96之5 王朝科 12分之1 紀琦瑛 9分之1 王膺傑 23328分之3915 王榮科 23328分之3915